最高法院刑事判決　　　　　　　九十六年度台非字第二一一號
上訴人　最高法院檢察署檢察總長
被　告　甲○○
　　　　　　　　監獄執行）
上列上訴人因被告公共危險案件，對於台灣高雄地方法院中華民
國九十六年二月五日第一審確定簡易判決（九十六年度交簡字第
二七五號，聲請案號：台灣高雄地方法院檢察署九十六年度偵緝
字第一五八號），認為部分違法，提起非常上訴，本院判決如下
：
    主  文
原判決關於易科罰金折算標準部分撤銷。
甲○○因犯服用酒類，不能安全駕駛動力交通工具而駕駛罪，所
處有期徒刑伍月，如易科罰金，以參佰元（即新台幣玖佰元）折
算壹日。
    理  由
非常上訴理由稱：「一、按判決不適用法則或適用不當者，為違
背法令，刑事訴訟法第三百七十八條定有明文。二、原判決認被
告於民國九十五年五月二十日晚間十時三十分許，因服用酒類致
不能駕駛動力交通工具，而仍駕駛 GDH－四０八號重機車上路，
故判處有期徒刑五月，如易科罰金，以新台幣一千元折算一日，
固非無見。三、惟查『行為後法律有變更者，適用行為時之法律
。但行為後之法律有利於行為人者，適用最有利於行為人之法律
。』刑法第二條第一項定有明文。又現行刑法於九十四年二月二
日修正公布後，係於九十五年七月一日施行，亦即被告於九十五
年五月二十日之犯罪行為，自應有新舊刑法之比較適用，以決定
何者係最有利於被告。按被告於犯罪時即修正前刑法第四十一條
第一項前段規定：『犯最重本刑為五年以下有期徒刑以下之刑之
罪，而受六個月以下有期徒刑或拘役之宣告，因身體、教育、職
業、家庭之關係或其他正當事由，執行顯有困難者，得以一元以
上三元以下折算一日，易科罰金。』又其行為時之易科罰金折算
標準，廢止前罰金罰鍰提高標準條例第二條前段規定，就其原定
數額提高為一百倍折算一日，則本件被告行為時之易科罰金折算
標準，最高應以銀元三百元折算一日，經折算為新台幣後，最高
應以新台幣九百元折算為一日。雖九十五年七月一日修正公布施
行之刑法第四十一條第一項前段規定：『犯最重本刑為五年以下
有期徒刑以下之刑之罪，而受六個月以下有期徒刑或拘役之宣告
者，得以新台幣一千元、二千元或三千元折算一日，易科罰金』
。比較修正前後之易科罰金折算標準，應以九十五年七月一日修
正公布施行前之規定，較有利於被告，則應依刑法第二條第一項
前段，適用修正前刑法第四十一條第一項前段規定，定其折算標
準。然原判決疏未注意上開規定，竟將易科罰金之標準定為以新
台幣一千元折算一日，自有判決適用法則不當之違法，且原判決
顯較不利於被告。案經確定，爰依刑事訴訟法第四百四十一條、
第四百四十三條提起非常上訴，以資糾正」等語。
本院按行為後法律有變更者，適用行為時之法律。但行為後之法
律有利於行為人者，適用最有利於行為人之法律，刑法第二條第
一項定有明文。本件原判決引用檢察官聲請簡易判決處刑書之記
載，認定被告甲○○於民國九十五年五月二十日晚間十時三十分
許，因服用酒類致不能駕駛動力交通工具而仍駕駛重機車上路，
經判處有期徒刑五月，如易科罰金，以新台幣一千元折算一日。
惟查被告行為時之刑法第四十一條第一項前段規定：「犯最重本
刑為五年以下有期徒刑以下之刑之罪，而受六個月以下有期徒刑
或拘役之宣告，……，得以一元以上三元以下折算一日，易科罰
金。」又依行為時罰金罰鍰提高標準條例第二條（現已刪除）規
定，就其原定數額提高為一百倍折算一日，則本件被告行為時之
易科罰金折算標準，應以銀元一百元以上三百元以下折算一日（
經折算為新台幣，即以新台幣三百元以上九百元以下折算為一日
）。被告行為後，九十五年七月一日修正公布施行之刑法第四十
一條前段則規定：「犯最重本刑為五年以下有期徒刑以下之刑之
罪，而受六個月以下有期徒刑或拘役之宣告者，得以新台幣一千
元、二千元或三千元折算一日，易科罰金。」。經比較新舊法易
科罰金之折算標準，九十五年七月一日修正公布施行之規定，並
非較有利於被告，自應適用行為時法為易科罰金之折算標準。乃
原判決於九十六年二月五日宣判，依刑法第一百八十五條之三之
罪量處被告有期徒刑五月，竟諭知如易科罰金，以新台幣一千元
折算一日，揆之首開說明，自屬於法有違。案經確定，且不利於
被告，非常上訴意旨執以指摘原判決關於被告所處有期徒刑之易
科罰金折算標準部分違背法令，洵有理由，應由本院將原判決關
於諭知易科罰金折算標準部分撤銷，另依法諭知易科罰金之折算
標準，以資救濟。
據上論結，應依刑事訴訟法第四百四十七條第一項第一款，刑法
第二條第一項，修正前刑法第四十一條第一項，修正前罰金罰鍰
提高標準條例第二條，判決如主文。
中　　華　　民　　國　九十六　年　　九　　月　　四　　日
                      最高法院刑事第七庭
                          審判長法官  張　淳　淙
                                法官  劉　介　民
                                法官  張　春　福
                                法官  蔡　彩　貞
                                法官  蘇　振　堂
      本件正本證明與原本無異
                                      書  記  官
中　　華　　民　　國　九十六　年　　九　　月　　四　　日
                                                      Ｑ
